【裁判字號】    92,上易,1933
【裁判日期】    920829
【裁判案由】    違反商標法
【裁判全文】
臺灣高等法院刑事判決                          九十二年度上易字第一九三三號
    上  訴  人
    即  被  告  乙○○
    選任辯護人  羅翠慧 律師
右上訴人因違反商標法案件，不服臺灣臺北地方法院九十二年度易字第五一七號，中
華民國九十二年六月二十日第一審判決（聲請簡易判決處刑案號：臺灣臺北地方法院
檢察署九十一年度偵字第五八七０號），提起上訴，本院判決如左：
    主  文
原判決撤銷。
乙○○無罪。
    理  由
一、檢察官於原審聲請簡易判決處刑之聲請意旨略以：被告乙○○係台北市○○區○
    ○街五九號「非凡皮鞋店」及同街七八號「松大皮鞋店」之負責人，明知如附表
    所示之商標圖樣，業經商標專用權人甲○○（經營旺紅國際股份有限公司）向經
    濟部智慧財產局申請註冊取商標專用權（專利期間、註冊號數詳如附表所示），
    指定使用於各種靴鞋、鞋子、女鞋、皮鞋等商品，未經商標專用權人之同意或授
    權，不得於同一商品，使用相同之商標圖樣，亦明知其向姓名年籍不詳之男子所
    購得扣案之女用皮鞋五雙，係意圖欺騙他人，於同一商品使用相同於附表所示商
    標圖樣之仿冒商品，竟基於販賣仿冒商標商品之概括犯意，自民國九十年十一月
    中旬某日起，先在右揭「非凡皮鞋店」及「松大皮鞋店」陳列上開仿冒商標商品
    ，擬以每雙新台幣（下同）二千六百八十元之價格販賣予不特定人牟利，經警於
    九十年十二月六日持搜索票至「非凡皮鞋店」及「松大皮鞋店」搜索查獲，並在
    「非凡皮鞋店」扣得仿冒上開商標商品女用皮鞋左腳三隻、在「松大皮鞋店」扣
    得仿冒上開商標商品女用皮鞋右腳三隻。因認被告涉犯商標法第六十三條之罪嫌
    。
二、被告乙○○固不否認其係「非凡皮鞋店」、「松大皮鞋店」負責人，及扣案之商
    品女用皮鞋五雙為其所販入，並陳列於上開商店，暨販賣二雙之事實，惟否認有
    違反商標法之犯行，辯稱：伊係向一自稱係公司外務員之男子前來兜售而購入系
    爭女鞋，每雙進價一千三百四十元，高於告訴人之批價，扣案鞋子外觀與真品極
    為相似，連告訴人亦無法分辨是否為仿品，證人李慶疆於偵查中亦稱鞋底烙印應
    是公司簽約廠商所製作流出，而告訴人提出之女鞋，其烙印與扣案女鞋之烙印幾
    乎一模一樣，伊並不知系爭女鞋是否為仿冒品，伊購買時雖未取得發票，但依證
    人吳光宇所言，市場之交易習慣，購入鞋子並不一定會取得發票等語。公訴人認
    被告涉犯上開罪嫌，係以其購買系爭女鞋未索取發票，已知其來源可疑為據。
三、按商標法第六十三條之罪，係以行為人「明知」為意圖欺騙他人，未經商標專用
    權人同意或授權於同一商品使用相同於他人註冊商標之圖樣之商品，而仍予販賣
    、意圖販賣而陳列、輸出或輸入為構成要件。此行為人之「明知」即直接故意，
    應依證據證明之，如僅有間接故意或疏虞過失，或販賣物品並非仿品，即與構成
    要件不相符合。經查，告訴人甲○○經營之旺紅國際股份有限公司（下稱旺紅公
    司）所販賣與扣案女鞋同一款式之鞋子，係委由三芳國際股份有限公司（下稱三
    芳公司）代工製造，並使用如附表所示之商標圖樣等情，此經告訴人代理人（即
    旺紅公司職員）丁○○陳明（見本院卷第三十九頁），並有旺紅公司與三芳公司
    簽定之契約書首頁影本可參（見偵查卷第七十三頁）。本院諭命告訴人代理人提
    出其公司所銷售與扣案女鞋同款式之鞋子一雙，及調取扣案之女鞋五雙（其中二
    雙係告訴人委由搜證人員向被告皮鞋店所購買者），由鑑定證人即三芳公司負責
    人丙○○當場逐一比對結果，發現扣案女鞋與告訴人代理人提出之鞋子，均屬同
    一材質，皮鞋楦頭、造型、款式、車工皆相同，為屬於同一批工廠生產之女鞋；
    經撕下扣案女鞋與告訴代理人鞋子之鞋墊比對，兩者之商標烙印相同等情，有本
    院筆錄可參（見本院卷第四十一、四十二頁）。證人即旺紅公司批發課課長李慶
    疆於檢察官偵查中亦明白證稱：「系爭（女）鞋有「1991」烙印，應該是我公司
    簽約廠商做的，只是不知道是那家廠流出去的，鞋底烙印應是我們公司做的。」
    等語（見偵查卷第五十九頁反面、第六十頁）。依此情形，則扣案女鞋應屬旺紅
    公司所委託代工生產、銷售之真品，並非仿冒附表商標之商品，殆無疑義。系爭
    告向不詳姓名之人所販入之女鞋既屬真品，微論其有無索取發票，所為均與商標
    法第六十三條係規範販賣仿冒商標之商品不該當。此外，復查無其他積極證據足
    以證明被告有公訴意旨所指之犯行，自屬不能證明被告犯罪。原審失察，遽以論
    罪科刑，即有不當。上訴意旨執以指摘，為有理由，應予撤銷改判，而為被告無
    罪判決之諭知。
據上論斷，應依刑事訴訟法第三百六十九條第一項前段、第三百六十四條、第三百零
一條第一項，判決如主文。
本案經檢察官呂丁旺到庭執行職務。
中      華      民      國    九十二    年      八      月    二十九    日
                              臺灣高等法院刑事第十庭
                                  審判長法  官  溫  耀  源
                                        法  官  邱  同  印
                                        法  官  吳      燦
右正本證明與原本無異。
不得上訴。
                                        書記官  陳  靜  姿
中      華      民      國    九十二    年      八      月    二十九    日
附表：
┌──┬───────┬─────┬─────┬───────┐
│編號│商標名稱及圖案│註冊號數  │專用商品  │專用期間      │
│    │              │          │          │              │
├──┼───────┼─────┼─────┼───────┤
│一  │              │第九○六三│商標法施行│自八十九年九月│
│    │              │三○號    │細則第四十│十六日起至九十│
│    │              │          │九條第二十│一年一月三十一│
│    │              │          │五類      │日止          │
└──┴───────┴─────┴─────┴───────┘


司法院資訊處製作；財團法人民間司法改革基金會備份。
